【裁判字號】    99,聲,502
【裁判日期】    990908
【裁判案由】    停止羈押
【裁判全文】
臺灣宜蘭地方法院刑事裁定               99年度聲字第502號
聲  請  人
即  被  告  甲○○
選任辯護人  法律扶助律師林育鴻律師
上列聲請人即被告因違反槍砲彈藥刀械管制條例案件（99年度訴
字第102號），聲請具保停止羈押，本院裁定如下：
    主  文
聲請駁回。
    理  由
一、聲請意旨略以：聲請人即被告甲○○所涉槍砲彈藥刀械管制
    條例案件業經本院審理終結，並於99年8月27日宣示判決。
    而本件扣案之手槍及子彈均係同案被告詹勳宜單獨持有，與
    被告甲○○毫無關係之事實，亦經證人即同案被告詹勳宜於
    本院審理中證述明確，足見被告甲○○並未有非法持有手槍
    及子彈之犯行。且被告之母現已年邁，獨自1人在家，亟需
    被告返家照顧，故請求准許被告具保停止羈押等語。
二、按被告經法官訊問後，認為犯罪嫌疑重大，而有下列情形之
    一，非予羈押，顯難進行追訴、審判或執行者，得羈押之︰
    (一)逃亡或有事實足認為有逃亡之虞者。(二)有事實足認為有湮
    滅、偽造、變造證據或勾串共犯或證人之虞者。(三)所犯為死
    刑、無期徒刑或最輕本刑為5年以上有期徒刑之罪者，刑事
    訴訟法第101條第1項定有明文。次按刑事訴訟法第101條第1
    項第3款規定，於被告犯該款規定之罪，犯罪嫌疑重大，且
    有相當理由認為有逃亡、湮滅、偽造、變造證據或勾串共犯
    或證人之虞，非予羈押，顯難進行追訴、審判或執行者，得
    羈押之。於此範圍內，該條款規定符合憲法第23條之比例原
    則，與憲法第8條保障人民身體自由及第16條保障人民訴訟
    權之意旨，尚無牴觸，司法院釋字第665號解釋在案。又刑
    事被告經訊問後，認有法定羈押原因，於必要時得羈押之，
    所謂必要與否或執行羈押後，有無繼續之必要，仍許法院斟
    酌訴訟進行程度及其他一切情事而為認定，除有刑事訴訟法
    第114條各款所列情形之一不得駁回者外，准許與否，該管
    法院有自由裁量之權。
三、經查：
  (一)被告甲○○因涉犯槍砲彈藥刀械管制條例案件，經法官訊問
    後，認為被告涉嫌槍砲彈藥刀械管制條例第7條第4項非法持
    有手槍罪、同條例第12條第4項非法持有子彈罪，均犯罪嫌
    疑重大，其中所涉犯非法持有手槍罪部分，為最輕本刑5年
    以上有期徒刑之罪，本件罪名倘若成立，被告將須面對長期
    之徒刑，且被告有槍砲彈藥刀械管制條例、動產擔保交易法
    之犯罪前科，素行不佳，於民國99年2月3日為警查獲時尚與
    同案被告詹勳宜有駕車逃逸之行為，有事實足認為有逃亡之
    虞，非予羈押，顯難進行審判及執行，有羈押之必要，依刑
    事訴訟法第101條第1項第1款、第3款之規定，裁定予以羈押
    ，並於99年3月25日執行羈押在案，嗣先後於99年6月25日、
    99年8月25日各裁定延長羈押2月。
  (二)而被告甲○○所犯槍砲彈藥刀械管制條例案件業經本院審理
    終結，被告雖否認有非法持有手槍及子彈之犯行，然經本院
    綜觀證人即同案被告詹勳宜於偵查、本院訊問中之供證；證
    人即國道公路警察局第九警察隊頭城分隊警員陳冠宇於本院
    審理中之證詞，及內政部警政署刑事警察局99年3月4日刑鑑
    字第0990019646號鑑定書1份、查獲物品照片10張、陳冠宇
    於99年3月9日所製作之執勤報告1份、門號0000000000號行
    動電話之通聯紀錄1份，與扣案之制式手槍1枝、制式子彈12
    顆、番刀1把、電擊棒2支、安全帽2頂、鴨舌帽2頂、膠帶2
    捲、束帶19條、塑膠手套2雙等證據，認被告所犯槍砲彈藥
    刀械管制條例第7條第4項非法持有手槍罪、同條例第12條第
    4項非法持有子彈罪，均事證明確，並於99年8月27日判處被
    告有期徒刑7年，而本案尚未確定，被告所犯槍砲彈藥刀械
    管制條例第7條第4項之非法持有手槍罪部分，為最輕本刑5
    年以上有期徒刑之罪，倘罪名成立，被告將須面對長期之徒
    刑，極有可能因而逃避，況被告有槍砲彈藥刀械管制條例、
    動產擔保交易法之犯罪前科，素行不佳，於93年間復曾因違
    反動產擔保交易法經臺灣臺中地方法院檢察署發佈通緝1次
    ，此有臺灣高等法院被告前案紀錄表1份在卷足憑，參以被
    告與同案被告詹勳宜於99年2月3日為警攔檢時尚有駕車加速
    逃逸之行為，有事實足認被告有逃亡之虞，若命被告具保、
    責付或限制住居等手段，均不足以確保審判及執行程序之順
    利進行，仍有繼續羈押被告之必要，審酌被告與同案被告詹
    勳宜係計劃至宜蘭地區押人討債，而共同非法持有手槍、子
    彈，危害社會治安甚鉅，權衡國家刑事司法權之有效行使、
    社會秩序及公共利益、被告人身自由之私益及防禦權受限制
    之程度，認對被告維持羈押處分尚屬適當、必要，合乎比例
    原則，並無違前開司法院釋字第665號解釋意旨。至於被告
    稱家中獨留年歲已高之母親，亟需被告返家照顧，然被告可
    委託親友代為照顧其母，況此係屬被告個人家庭因素，亦非
    屬羈押必要性消滅事由，自不得以此為由具保停止羈押。
  (三)綜上所述，本院參酌本案卷證資料、案件審理之進度及被告
    涉案之程度，認原羈押之原因及必要性仍然存在，尚難以具
    保、責付、限制住居之方式作為羈押之替代處分。此外，復
    查無刑事訴訟法第114條所定各款聲請停止羈押不得駁回之
    情形，是聲請人即被告聲請具保停止羈押，為無理由，應予
    駁回。
四、依刑事訴訟法第220條，裁定如主文。
中    華    民    國    99    年    9     月    8     日
                  刑事第二庭審判長法  官  林惠玲
                                  法  官  劉家祥
                                  法  官  蘇錦秀
以上正本證明與原本無異。
如不服本裁定，應於裁定送達後5日內，向本院提出抗告狀。（
應附繕本）
                                  書記官  林慶生
中    華    民    國    99    年    9     月    9     日

司法院資訊處製作；財團法人民間司法改革基金會備份。
